【裁判字號】    99,上易,1044
【裁判日期】    991207
【裁判案由】    妨害名譽
【裁判全文】
臺灣高等法院高雄分院刑事判決        99年度上易字第1044號
上  訴  人  臺灣高雄地方法院檢察署檢察官
上  訴  人
即  被  告      楊淑津
上列上訴人因被告妨害名譽案件，不服臺灣高雄地方法院99年度
易字第625 號中華民國99年8 月26日第一審判決（起訴案號：臺
灣高雄地方法院檢察署98年度偵字第26662 號），提起上訴，本
院判決如下：
     主  文
上訴駁回。
    事  實
一、楊淑津為景惠娟之前雇主，黃佳慧與景惠娟為朋友關係，因
    前往楊淑津所經營店內消費進而認識楊淑津，楊淑津與景惠
    娟2 人前因離職相關事宜而有齟齬，嗣於民國（以下同）98
    年7 月1 日16時許，景惠娟與黃佳慧前往址設高雄縣鳳山市
    ○○路243 號之伊人館美容美體店，欲取回美容儀器及相關
    產品，適楊淑津亦前往該店，復因細故發生爭執，楊淑津竟
    基於公然侮辱之犯意，在高雄縣鳳山市○○路旁之多數人得
    以共見共聞之場所，以「賤女人」、「賤人」、「妳嘴巴再
    賤一點」等語辱罵景惠娟，足以貶損景慧娟之人格與名譽；
    又見黃佳慧袒護景惠娟，另基於公然侮辱之犯意，以「垃圾
    （台語發音）」之言詞辱罵黃佳慧，足以貶損黃佳慧之人格
    與名譽。
二、案經景惠娟、黃佳慧訴由臺灣高雄地方法院檢察署檢察官偵
    查起訴。
    理  由
壹、證據能力部分：
一、按被告以外之人於偵查中向檢察官所為陳述，除顯有不可信
    之情況者外，得為證據，刑事訴訟法第159 條之1 第2 項定
    有明文。查證人景慧娟、黃佳慧於檢察官偵查中所為之陳述
    ，係經檢察官告以具結之義務及偽證罪之處罰後，再命其朗
    讀結文並具結後所為之陳述，核其製作筆錄過程，並無違法
    取供述或證明力明顯過低之瑕疵，所為陳述係出於供述者之
    真意，皆具信用性。況於法院審理時，已依人證調查程序，
    並予被告楊淑津有對質及詰問之機會，認已完足為合法調查
    之證據，並保障被告楊淑津之對質詰問權，是以證人景慧娟
    、黃佳慧於偵查中所為陳述作為證據，並無任何不當，揆諸
    前開說明，應有證據能力。
二、按被告以外之人於審判外之陳述，雖不符刑事訴訟法第159
    條之1 至第159 條之4 之規定，而經當事人於審判程序同意
    作為證據，法院審酌該言詞陳述或書面陳述作成時之情況，
    認為適當，亦得為證據，當事人、代理人或辯護人於法院調
    查證據時，知有第159 條第1 項不得為證據之情形，而未於
    言詞辯論終結前聲明異議者，視為有前項之同意，刑事訴訟
    法第159 條之5 定有明文。本件本件被告楊淑津於本院審判
    程序時，就本判決所引用其餘審判外之言詞或書面陳述，僅
    爭執証明力，未爭執証据能力，審酌該具有傳聞證據性質之
    證據，其取得過程並無瑕疵，與待證事實具有關聯性，證明
    力非明顯過低，以之作為證據係屬適當，認俱得為證據。
貳、實體部分：
一、訊據被告楊淑津坦承其為告訴人景惠娟之前雇主，於上揭時
    、地，與景惠娟、黃佳慧發生爭執之事實，惟否認有何公然
    侮辱之犯行，辯稱：我當時是回到車子裡面自己罵自己，車
    門也有關起來，我沒有罵任何人，警察都在場，其中還有一
    位是女警，我懷疑是告訴人特意到處錄音然後剪輯片段來提
    告云云。惟查：
（一）被告楊淑津為景惠娟之前雇主，黃佳慧與景惠娟為朋友關
      係，因前往楊淑津所經營店內消費進而認識被告，被告與
      景惠娟2 人前因離職相關事宜而有齟齬，嗣於98年7 月1
      日16時許，景惠娟與黃佳慧前往址設高雄縣鳳山市○○路
      243 號之伊人館美容美體店，欲取回美容儀器及相關產品
      ，適楊淑津亦前往該店，復因細故發生爭執等情，固為被
      告楊淑津所不否認，並經證人景惠娟、黃佳慧、林美秀分
      別於偵、審中證述明確，是此部分事實應堪信為真實。
（二）被告楊淑津辯稱未罵人，然其確於上揭時、地，以「賤女
      人」、「賤人」、「妳嘴巴再賤一點」等語辱罵景惠娟，
      另以「垃圾（台語發音）」之言詞辱罵黃佳慧一節，業據
      證人即告訴人景惠娟於偵訊時證稱：我是被告之前的員工
      ，我於98年7 月1 日到伊人館拿儀器，被告到伊人館要解
      約，我報警處理，鳳崗派出所警察要求被告去作筆錄，但
      被告不願意，所以在現場罵人，罵我賤女人、賤人、你嘴
      巴在賤一點等語（偵他卷第9-10頁），其於原審審理時證
      稱：被告在外面不是在車內，罵我這個嘴賤的女人、賤女
      人、這個女人真的賤到，後來警察說一個女人嘴巴不要講
      成這樣．．．有4 位警察在場，其中一位是今日證人郭玟
      妗，鍾紹英及她老公等人都有聽到等語（原審易字卷第
      35-37 頁），及證人即告訴人黃佳慧於偵訊時證稱：當天
      我陪景惠娟前往，我在旁邊聽到被告陳述不實，我跟被告
      說是她本身要解約不關伊人館的事，被告就罵我垃圾等語
      （偵他卷第10頁），其於審理時證稱：當天我站在店家前
      面，被告站在我的右手邊不是在車內，雖然沒有說我的名
      字，但我站在被告旁邊，被告說「她是外人，不要跟她說
      ，垃圾」，我當然知道是說我，我從來沒有受過這種委屈
      ，我有聽到被告罵景惠娟妳嘴巴可以再賤一點阿、賤女人
      ，現場除了員警、還有鍾紹英夫婦、被告的先生劉聰裕等
      語甚詳（原審易字卷第38-40 頁）。是上開證人2 人所述
      本案發生時，被告楊淑津並非在車內、前開言詞分別係針
      對景惠娟、黃佳慧2 人，及員警到場處理之經過等，經互
      核大致相符。
（三）被告楊淑津於原審自承：後來我氣到不行，有罵「賤」，
      但我沒有罵人的意思，後來我就癱坐在車上，一直罵自己
      ，我記得我有罵「垃圾」（台語），其他的言語我沒有印
      象等語（見99年2 月4 日原審審判筆錄，即原審審易卷第
      20頁）。因被告楊淑津已自承有罵「賤」及「垃圾」（台
      語），足見被告楊淑津確有辱罵告訴人。
（四）證人即被告之夫劉聰裕於審理時證稱：我太太剛開完刀出
      院到伊人館，我們下車後告訴人就先罵我太太，我太太聽
      了放聲大哭，我就扶她到車上，我在車前向警員說明緣由
      ，後來女警帶我太太進入伊人館解約，我完全沒有聽到我
      太太辱罵的字眼等語（原審易字卷第40-41 頁），證人即
      到場處理員警郭玟妗證稱：因為時間有點久，處理的經過
      真的忘記了，只是看到人有印象，處理何事不記得了，我
      記得被告曾在車上，可是忘記過程了等語（原審易字卷第
      42-43 頁）。因證人劉聰裕與被告為夫妻關係，雖有具結
      作證，然就案發經過之交代直指告訴人辱罵被告楊淑津、
      被告楊淑津全然未有任何言語回應，顯然對於被告楊淑津
      與告訴人互動等相關問題所述避重就輕，是證人劉聰裕上
      開證述內容顯有迴護被告楊淑津之情，其證言之可信性極
      低，委無足採；另證人郭玟妗表示對本件處理經過不復記
      憶，縱被告楊淑津曾一度在車上，然其當日既非始終未曾
      下車，與上開認定被告楊淑津在三民路旁辱罵告訴人2 之
      事實亦無扞格。是上開證人之證詞均不足為被告有利之認
      定。
    綜上所述，因被告楊淑津於原審審判時已自承有罵「賤」及
    「垃圾」（台語），足見被告楊淑津確有辱罵告訴人，被告
    楊淑津雖辯稱：我是罵自己云云，惟應無罵自己是「賤」及
    「垃圾」之理，被告楊淑津所辯係卸責之詞，不足採信，其
    犯行已堪認定。
二、被告楊淑津先後罵告訴人2 人，核其所為，係犯刑法第309
    條第1 項之公然侮辱罪2 罪。被告楊淑津先後於密切接近之
    時間、地點出言辱罵告訴人景惠娟「賤女人」、「賤人」、
    「妳嘴巴再賤一點」，係基於同一公然侮辱決意而為之數個
    舉動，且侵害同一法益，各行為之獨立性極為薄弱，難以強
    行分開，應屬接續犯之實質上一罪。被告楊淑津所犯上開辱
    罵景惠娟、黃佳慧之2 罪，犯意各別，應予分論併罰。
三、原審適用刑法第309 條第1 項、第41條第1 項前段、第51條
    第6 款，刑法施行法第1 條之1 規定，並審酌被告楊淑津僅
    因與告訴人發生糾紛，竟以不堪入耳之言詞，在多數人得共
    見共聞之處所辱罵告訴人，犯後猶飾詞卸責，未向告訴人道
    歉或賠償，難認有悔意，及其動機、目的、手段、智識程度
    等一切情狀，就辱罵告訴人景惠娟部分，量處拘役20日，就
    辱罵告訴人黃佳慧部分，量處拘役10日，並均諭知如易科罰
    金以新台幣1 千元折算1 日，並定其應執行刑為拘役25日，
    並諭知如易科罰金以新台幣1 千元折算1 日。經核原判決認
    事用法並無不合，量刑及定執行刑亦屬適當，檢察官循告訴
    人聲請上訴指摘原判決量刑過輕，被告楊淑津上訴否認犯罪
    ，均為無理由，均應予駁回。
據上論結，應依刑事訴訟法第368條，判決如主文。
本案經檢察官許月雲到庭執行職務。
中    華    民    國    99    年    12    月    7     日
                  刑事第八庭    審判長法  官 洪兆隆
                                      法  官 郭玫利
                                      法  官 張盛喜
以上正本證明與原本無異。
本判決不得上訴。
中    華    民    國    99    年    12    月    7     日
                                      書記官 黃一秋
附錄本判決論罪科刑法條：
中華民國刑法第309 條第1 項
（公然侮辱罪）
公然侮辱人者，處拘役或300 元以下罰金

司法院資訊處製作；財團法人民間司法改革基金會備份。
